【裁判字號】    96,簡上,166
【裁判日期】    980429
【裁判案由】    確認本票債權不存在
【裁判全文】
臺灣板橋地方法院民事判決             96年度簡上字第166號
上  訴  人  乙○○
訴訟代理人  梁穗昌律師
複代理人    李夏菁律師
訴訟代理人  宋重和律師
            吳臾夢律師
被上訴人    甲○○
訴訟代理人  李文平律師
上列當事人間請求確認本票債權不存在事件，上訴人對於中華民
國96年7 月20日本院三重簡易庭95年重簡字第1679號第一審判決
提起上訴，經本院於98年4 月15日言詞辯論終結，判決如下：
    主  文
原判決廢棄。
確認被上訴人對於上訴人如附件所示之本票債權不存在。
第一、二審訴訟費用由被上訴人負擔。
    事實及理由
一、本件上訴人起訴主張：
  (一)被上訴人雖執有上訴人於民國87年7 月25日所簽發，到期日
    為94年9 月13日，票號TH0000000 號，未載付款地，票面金
    額新台幣（下同）780 萬元之本票（下稱系爭本票），據以
    聲請本票裁定。上訴人否認被上訴人取得系爭本票有何法律
    上原因關係可茲主張，而被上訴人辯以原告為買受坐落臺北
    市○○路271 巷7 號1 樓之房屋及其基地，遂簽發系爭本票
    以為買賣價金云云，究與事實不符。蓋上訴人所有上開房屋
    之應有部分二分之一，係被上訴人所贈與，如被上訴人主張
    兩造約定信託關係，自應就其存在之積極事實，負舉證之責
    。證人張家瑞、張盟宗雖到庭證稱上開房屋並非被上訴人贈
    與上訴人，而係暫時登記云云，惟均非親自見聞，係聽聞被
    上訴人而來 (見95年11月1 日言詞辯論筆錄)， 既屬傳聞，
    是否為真，並非無疑。況且，信託關係之成立，必委託人就
    信託財產居於所有人之地位而為移轉、處分為前提要件，被
    上訴人就上開房屋如何取得所有權？何以與被上訴人間成立
    信託關係？均未據理說明，泛言信託登記而主張兩造間存有
    債權債務關係云云，尚難憑信。
  (二)另訴外人張麗珠所有上開房屋應有部分二分之一，為臺灣臺
    北地方法院查封、拍賣，上訴人以共有人之地位，主張優先
    承買權，並以自己名義支付380 萬元承買之事實，為被上訴
    人所不爭。被上訴人雖稱上開380 萬元係伊出資云云，實係
    上訴人之母黃貴美所匯，與被上訴人無涉。而黃貴美電匯之
    380 萬元，其中155 萬7000元係自上訴人所有花蓮區中小企
    業銀行玉里分行帳戶所支出，其餘款項始由黃貴美所墊付，
    嗣於89年4 月29日及12月1 日分別返還黃貴美100 萬元及15
    0 萬元，其消費借貸關係已因清償而消滅，要非被上訴人所
    能置喙。故上訴人取得上開房屋之全部所有權，與被上訴人
    間並無任何債權債務關係，灼然至明。
  (三)實則，系爭本票係上訴人簽發予訴外人黃貴美之空白票據，
    用以擔保消費借貸之清償，與被上訴人無涉。而系爭本票係
    85年間所簽發，並非被上訴人所稱於87年7 月25日為承買上
    開房屋之應有部分而來，此觀系爭本票所蓋用上訴人之印文
    邊緣完整，對照上訴人使用於其他用途之印鑑卡上之印文已
    磨損缺邊即明。
  (四)綜上所述，上訴人取得系爭房屋之所有權，係分別受贈於被
    上訴人及自行籌資承買而來，被上訴人辯稱係伊出資借名登
    記，遂取得上訴人所簽發系爭本票云云，悖於經驗法則，洵
    無足採。被上訴人既不能舉證證明其取得系爭票據有何相當
    對價關係，所為主張又有上開諸多瑕疵可指，自應承受原因
    關係不在存之人的抗辯，因此，上訴人主張系爭本票債權不
    存在，為有理由。
  (五)為此，提起本件訴訟，請求確認被上訴人持有上訴人於87年
    7 月25日所簽發，到期日為94年9 月13日，票號TH0000000
    號，未載付款地，票面金額780 萬元之本票債權不存在。
二、被上訴人則抗辯：
  (一)被上訴人曾委託黃貴美，於88年2 月1 日匯款系爭380 萬元
    給乙○○，時間、金額均完全相符，上訴人一再辯稱系爭38
    0 萬元是由他所出資，如今真相已明，如果上訴人還要再辯
    稱此380 萬元並非其繳房屋款之金額，請上訴人直接提出其
    出資380 萬元證明。
  (二)這筆錢當初是被上訴人辛苦去湊來的，只是委託被上訴人的
    太太去匯款給上訴人，否則被上訴人的太太是家庭主婦，何
    來這些錢，為了避免上訴人一再以此無關之理由抗辯，造成
    訴訟之延宕，被上訴人也費盡千辛萬苦，把當初湊錢之相關
    帳戶一一查證。
  (三)上訴人就系爭380 萬元，雖主張「該155 萬7000元係由上訴
    人帳戶提領，自屬上訴人自己之出資，被上訴人稱係其出資
    自非事實，因當時上訴人資金不足，上訴人乃向母親商借扣
    除上開000000 0元後賸餘部分之款項，並於隔年之89年4 月
    29 日 及89年12月1 日分別返還黃貴美100 萬元及150 萬元
    」云云，惟：
  有關這155 萬7000元部分，經清查發現被上訴人所使用戶名
    張盟宗之帳號支付27萬2000元，被上訴人所使用戶名張郁芬
    之帳號支付18萬3000元，被上訴人所使用戶名乙○○之5126
    1 帳號支付100 萬2000元，及現金10萬元，上訴人上開所述
    完全不實，已然無疑，此為其一。
  再者，被上訴人所使用戶名乙○○之51261 帳號支付100 萬
    2000元，均為被上訴人所有之款項（當初為了避免銀行倒帳
    ，分散風險，所以被上訴人當初也借用了諸兒女的帳戶來存
    款，所以有由張盟宗、張郁芬、乙○○、張家瑞等之戶頭支
    出，而事實上戶頭內之款項均係被上訴人所存），蓋該戶頭
    之存摺、印鑑均為被上訴人使用保管，且帳戶內不斷有現金
    提領支付，如果是上訴人的戶頭，何可能至此，然上訴人竟
    主張：該「155 萬7000元係上訴人之出資，上訴人乃向母親
    商借扣除上開155 萬7000元後賸餘部分之款項」云云，此根
    本與事實不符，此為其二。
  除上訴人原先之算法，0000000+0000000+0000000=0000000
    元，根本與380 萬元兜不攏，顯然是將其他款項拿來湊數抵
    充之外，該筆155 萬7000元，也只有由被上訴人所使用戶名
    乙○○之51261 帳號支付100 萬2000元，該筆款項也非乙○
    ○所有，如果真如上訴人所稱，實無可能至此，上訴人亦無
    需為此與事實不符之陳述，此為其三。
  (四)有關上訴人一再為不實陳述，又再次證明，果若如上訴人所
    稱，相信不必一再為不實陳述（本案從本票不是她所簽開始
    辯起，上訴人於起訴狀中辯稱：「上訴人從未簽發系爭本票
    ，與被上訴人間更無780 萬元之債權債務關係，系爭本票顯
    係偽造。」然經被上訴人提出書證請求筆跡鑑定後，竟又改
    稱係其所簽立，要鑑定日期章等如出一轍），一再拖延，稱
    該380 萬元是其所出資，然卻不具體提出自己實際之出資資
    料。事後也證明該款項是被上訴人所匯，現在又證明上訴人
    所稱155 萬7000元係其出資係屬不實，如果上訴人沒有積欠
    款項，其斷無需要開立此本票，此顯而易見，另依最高法院
    48年台上字第101 號判決要旨：「票據行為為不要因行為，
    執票人不負證明關於給付之原因之責任，如票據債務人主張
    執票人取得票據係出於惡意或詐欺者，則應由該債務人負舉
    證之責。」本件被上訴人早已詳為舉證，上訴人辯稱應由被
    上訴人舉證說明，實係就舉證責任之分配容有誤會。
  (五)再者，如果這380 萬元是由上訴人所出資，依常情上訴人早
    就把她出資之紀錄庭呈，根本不需要去做上述的抗辯，上訴
    人此種答辯方式，顯然不是為了解決訴訟紛爭而在拖延，恐
    有脫產之虞，是懇請鈞院務能速予審酌，以維被上訴人權益
    是禱。
  (六)所以本案780 萬元款項部份，係因系爭房屋原由被上訴人購
    買產權二分之一並登載在上訴人名下，與張麗珠共有，其後
    被上訴人又出資購買張麗珠名下之二分之一，然當時並未直
    接辦理過戶，其後上開張麗珠二分之一所有權部分，遭台灣
    台北地方法院查封，因共有人有優先承買權，為避免日後之
    困擾，被上訴人遂再出資380 萬元，以上訴人乙○○之名義
    行使優先承購權買受，上訴人始取得全部房屋所有權名義，
    產權二分之一以當時向法院承受價格380 萬元計算，所以就
    被上訴人上開出資包括相關手續費等部份，雙方協議為780
    萬元，並由上訴人於94年（即本票到期日）返還780 萬元，
    由上訴人於87年7 月間開立本票以為付款擔保，是系爭房屋
    係因被上訴人出資上開款項，上訴人買受系爭房屋，而同意
    以780 萬元款項支付被上訴人，相關事證實已明晰無疑，而
    上訴人至今就此房屋款究竟如何出資，完全未予提出證明，
    衡諸常理，如果真有出資，絕無可能如此，孰是孰非，實已
    釐然。
  (七)上訴人雖另主張：「被上訴人見相關證據均與上開證據不符
    而有受敗訴之虞，隨即改口附和上訴人所主張系爭本票係上
    訴人簽發與母親黃貴美，被上訴人係自黃貴美處受讓取得，
    依據票據無因性其可行使票據權利」云云，惟：
  這筆錢當初是被上訴人辛苦去湊來的，只是委託被上訴人的
    太太黃貴美代為處理，這在一般家庭是十分常見的情況，所
    以黃貴美實為被上訴人之代理人，就此部分，上訴人之訴訟
    代理人先前也已明確說明，並無上訴人所主張之上開情況，
    此為其一。
  再者，被上訴人的太太黃貴美是家庭主婦，何來這些錢，為
    了避免上訴人一再以此無關之理由抗辯，造成訴訟之延宕，
    被上訴人也費盡千辛萬苦，把當初湊錢之相關帳戶一一查證
    ，這些款項確實係被上訴人籌得，黃貴美確係因夫妻關係代
    被上訴人為處理，此為其二。
  (八)徵如上述，上訴人所述一再證明為不實，其所言已無可信度
    ，而被上訴人亦已明確證明780 萬元之資金來源，相關事證
    實已明晰，洵無疑義。
  (九)為此，請求駁回原告之訴。
三、原審對於上訴人之請求，為其敗訴之判決，上訴人不服，提
    上訴，聲明：(一)原判決廢棄，(二)確認被上訴人持有上訴人於
    87年7 月25日所簽發，到期日為94年9 月13日，票號TH0000
    000 號，未載付款地，票面金額780 萬元之本票債權不存在
    。被上訴人則答辯聲明：上訴駁回。
四、經查：
壹、上訴人簽發系爭本票之日期：
  (一)系爭面額780 萬元本票之發票日為87年7 月25日，到期日為
    94年9 月13日，發票日與到期日均係蓋用戳記，並非以手寫
    方式書寫（詳原審卷第7 頁），又系爭本票之票面上有二枚
    發票人蓋用印章之印文，該二枚印文均無缺角，其中左側之
    印文經法務部調查局編定為甲1 類印文，右側之印文經編定
    為甲2 類印文，其中甲2 類印文因印色不勻，無法精確辨識
    其細部特徵，致無法鑑定與其他印文間之異同，僅以甲1 類
    印文比對與其他印文間之異同，有法務部調查局98年3 月3
    日鑑定書1 件附於本案卷(二)足憑，合先敘明。
  (二)上訴人於98年1 月7 日向本院所提出有缺角之印章（下稱系
    爭印章）經法務部調查局編定為丙類印文（詳該局鑑定書第
    6 頁），被上訴人所提出之上開印章雖有缺角，致印文邊框
    與甲1 類印文（即系爭本票上之印文）略有差異，但不排除
    為印章因使用磨損或毀壞所致，亦有法務部調查局上開鑑定
    書足憑，堪信系爭本票上之印文係上訴人於98年1 月7 日提
    出有缺角之印章所蓋用。
  (三)第一商業銀行85年1 月15日印鑑卡上乙○○無缺角之印文（
    詳本案卷(一)第253 頁），國泰世華商業銀行84年4 月13日印
    鑑卡上乙○○無缺角之印文（詳本院卷(一)第258 頁），華泰
    商業銀行84年7 月5 日印鑑卡上乙○○無缺角之印文（詳本
    院卷(一)第226 頁），同銀行85年2 月1 日印鑑卡上乙○○無
    缺角之印文（詳本院卷(一)第227 頁），分別經法務部調查局
    編定為乙1 、乙3- 1、乙4-1 、乙4-2 類印文，並鑑定認與
    系爭本票上之印文相同，亦有該局鑑定書在卷可稽，則上開
    三家銀行印鑑卡上之印文均係上訴人乙○○持其所有之系爭
    印章所蓋用，且上訴人乙○○所有之系爭印章於85年2 月1
    日前並未產生缺角之情形，至為明確。
  (四)台北巿中山區戶政事務所91年3 月6 日印鑑卡上乙○○有缺
    角之印文（詳本院卷(一)第250 頁），國泰世華商業銀行86年
    2 月2 日印鑑卡上乙○○有缺角之印文（詳本院卷(一)第260
    頁），國泰世華商業銀行88年9 月1 日印鑑卡上乙○○有缺
    角之印文（詳本院卷(一)第262 頁），華泰商業銀行88年7 月
    30日印鑑卡上乙○○有缺角之印文（詳本院卷(一)第225 頁）
    ，分別經法務部調查局編定為乙2 、乙3-2 、乙3-3 、乙4-
    3 類印文，並鑑定與甲1 類印文（即系爭本票上之印文）紋
    線細部特徵相同，不排除為印章因使用磨損或毀壞所致，亦
    有該局鑑定書在卷可按，則上開山中區戶政事務所與二家銀
    行之印文均係上訴人乙○○持其所有之系爭印章所蓋用，則
    上訴人乙○○所有之系爭印章於86年2 月2 日即已發生有缺
    角之情事，亦甚明確。
  (五)本院將上開各項經法務調查局鑑定之標的，按鑑定標的之時
    間加以排序，可繪製如附表所示，上訴人乙○○之印鑑卡印
    文於86年2 月2 日已有缺角之情形發生，於85年2 月1 日以
    前則無缺角之現象，可見上訴人乙○○之系爭印章於85年2
    月1 日固屬完好，迨至86年2 月2 日已有缺角，雖自85年2
    月1 日起至86年2 月1 日止之期間內系爭印章是否有缺角仍
    屬不明，惟系爭本票上之印文既無缺角之情事，應可推斷係
    於86年2 月2 日以前所簽發蓋用。
貳、系爭本票之原因關係：
  (一)上訴人主張：系爭本票係其於85年間為擔保對黃貴美之債務
    所簽發之空白票據，票面上僅有簽名與蓋章，並未記載金額
    、發票日與到期日，而上訴人已於89年4 月29日及12月1 日
    分別返還黃貴美100 萬元及150 萬元，系爭本票之原因關係
    即消費借貸關係業已因清償而消滅，系爭本票債權自屬不存
    在等語。被上訴人則抗辯：被上訴人於82年間出資購買台北
    市○○路217 巷1 樓房屋應有部分1/2 登記於上訴人名下，
    87年間兩造約明由被上訴人出資380 萬元，以上訴人名義行
    使優先承購權，購買開房屋其餘應有部分1/2 ，並再登記於
    上訴人名下，上訴人則於87年7 月間簽發系爭本票作為擔保
    ，約定由上訴人於94年（即本票到期日）返還780 萬元之房
    屋價款云云（詳原審卷第23）。茲析述如后。
  (二)經查系爭本票係於上訴人所有之系爭印章產生缺角（即86年
    2 月2 日）前所簽發，已如前述。次查87年間上開龍江路房
    屋其餘應有部分1/2 ，遭債權人林明能向台灣台北地方法院
    執行處聲請強制執行，上訴人乃於87年12月23日行使優先購
    買權，購買上開房地其餘應有部分1/2 之事實，亦有台灣台
    北地方法院不動產權利移轉證明書1 件在卷足憑（詳原審卷
    第31頁）。則上訴人86年2 月2 日前簽發系爭本票時，實無
    從測預上開房地其餘應有部分1/2 ，會於87年間遭債權人林
    明能向台灣台北地方法院執行處聲請強制執行，其簽發系爭
    本票之原因關係自不可能係擔保被上訴人所抗辯因購買上開
    房屋其餘應有部分1/2 之出資額380 萬元。核被上訴人抗辯
    ：系爭本票之原因關係為擔保其於87年間為上訴人代墊購買
    龍江路房屋其餘應有部分1/2 之出資額380 萬元云云，與上
    訴人簽發系爭本票之時間不能符合，顯非事實，不足採信。
  (三)上訴人主張其於85年間簽發系爭空白本票係擔保其對黃貴美
    （即上訴人之母、被上訴人之前配偶）之借款債務，票面上
    並未記載發票金額、發票日與到期日等情，核與系爭本票簽
    發之時間相符。再者，被上訴人於原審抗辯：原告於87年7
    月間開立本票以為付款擔保（詳原審卷第23頁），... 因為
    當初房子法拍的時侯，1/2 的價額是380 萬元，所以，等於
    房子的價值是760 萬元，再加上其他的手續費用，就以780
    萬元計算，請原告開本票（詳原審卷第38頁）云云，衡諸上
    訴人於簽發系爭本票時尚未發生其行使優先購買權購買龍江
    路房屋其餘應有部分1/2 之情事，亦無從預測龍江路房屋其
    餘應有部分1/2 會於87年間賣出，及賣出價格為380 萬元等
    情，則其主張系爭本票上之金額、發票日、到期日係於發票
    日後遭他人填載之事實，亦與常情相符，堪予憑信。又被上
    訴人於原審原係抗辯系爭本票係請上訴人於87年間簽發，迨
    本院將上訴人之系爭印章、系爭本票、與其他留存於戶政事
    務所及金融機構之印鑑卡送請法務部調查局鑑定後，嗣於本
    院98年4 月15日之言詞辯論時改稱：系爭本票係由我太太黃
    貴美在往生前的兩三年前交給我的，當時黃貴美沒有中風，
    黃貴美於93年8 月過世的，交給我的時侯，本票上的金額日
    前都已記載完全，我是之前聽我太太說我兒女（即上訴人）
    借錢要開支票來擔保，我之前並不知有這3 張本票（系爭本
    票屬於其中1 張）的存在，是我太太交給我之後，我才曉得
    有這3 張本票的存在等語，已與上訴人所主張系爭本票係交
    付予黃貴美，而非交付予被上訴人之事實一致。則上訴人主
    張系爭本票係於86年2 月2 日以前簽發，且僅於票面上簽名
    與蓋章，金額、發票日、到期日均未填寫，以及系爭本票係
    交付予黃貴美等情，既屬事實，且被上訴人所為系爭本票原
    因關係為擔保購買龍江路房屋應有部分1/ 2款項380 萬元之
    抗辯，又非實在，自堪信上訴人為擔保對黃美貴之借款債務
    而簽發系爭空白本票，係屬真實。被上訴人雖辯稱黃貴美係
    其借款之代理人云云，惟被上訴人既自承自黃貴美收受系爭
    本票以前，並不知有本票存在之事實，如何可謂係其代理人
    ，所辯自不足採。
  (四)上訴人復又主張：84年要成立旅行社的時侯要向觀光局繳納
    150 萬元之保證金，我才跟母親（即黃貴美）借款，我一次
    簽了0000000 到0000000 共3 張本票，只有寫我的名字及蓋
    印鑑章，借款我已經清償完畢等語，被上訴人亦自認該150
    萬元保證金借款已清償（詳本院98年4 月15日言詞辯論筆錄
    ），並已提出89年4 月29日、同年12月1 日，金額分別為
    100 萬元150 萬元之匯款單2 件為證（詳原審卷第131 、13
    2 頁）。再者，訴外人黃貴美對於上訴人之借款返還請求權
    如未消滅，實無將上訴人交付予其之空白票據填上與上開借
    款無關之金額、發票日與到期日，並交付予被上訴人，作為
    被上訴人對於上訴人債權之擔保，而不留以作為自己對於上
    訴人借款債權擔保之理，自堪信系爭本票之原因關係業已因
    清償而消滅。
參、被上訴人得否取得系爭本票之債權：
  (一)按執票人善意取得已具備本法規定應記載事項之票據者，得
    依票據文義行使權利；票據債務人不得以票據原係欠缺應記
    載事項為理由，對於執票人，主張票據無效，票據法第11條
    第2 項固定有明文。然欠缺票據法所規定票據上應記載事項
    之一者，其票據無效，同條第1 項亦定有明文。是上訴人簽
    發金額、發票日及到期日均為空白之系爭本票，並交付予黃
    貴美，該票據依票據法第11條第1 項之規定，係屬無效。又
    被上訴人抗辯其取得系爭本票時，其上之金額、發票日、到
    期日雖均填寫完畢，然票據法第11條第2 項並非同條第1 項
    之特別規定，係指發票人以外之票據債務人不得以票據原係
    欠缺應記載事項，而對執票人主張票據無效，例如：甲簽發
    空白票據予乙，乙自行補充完成後，請庚為甲保證，乙再背
    書轉讓與丙，乙不得對丙主張票據係欠缺形式要件無效，即
    乙依票據法第11條第2 項之規定必須對丙負責，而非謂簽發
    空白票據之甲亦須對丙負責（參閱李欽賢：票據法專題研究
    (二)，第59-70 頁）。因此，上訴人簽發並交付予黃貴美之系
    爭本票既係空白票據，被上訴人即無從依據票據法第11條第
    2 項之規定對於上訴人主張權利。
  (二)按無對價或以不相當之對價取得票據者，不得享有優於其前
    手之權利，票據法第14條第2 項定有明文。縱認票據法第11
    條第2 項規定係同條第1 項之特別規定，即發票人就其所簽
    發欠缺形式要件之票據，於票據應記載事項填寫完成後，仍
    須對於執票人負責，然執票人如無對價或以不相當之對價取
    得票據，仍不得享有優於其前手之權利。查被上訴人於本院
    98年4 月15日審理時自認系爭本票係其前配偶黃貴美於93年
    往生前的兩三年前轉交，則被上訴人取得系爭本票並未支付
    其前配偶對價，核屬無對價取得系爭本票，而被上訴人前配
    偶黃貴美對於上訴人之借款返還請求權已因清償而消滅，則
    被上訴人受讓系爭本票而取得之權利，自亦不優於其前手黃
    貴美對於上訴人之權利。
五、按民事訴訟法第247 條所謂即受確認判決之法律上利益，係
    指因法律關係之存否不明確，致原告在私法上之地位有受侵
    害之危險，而此項危險得以對於被告之確認判決除去之者而
    言，故確認法律關係成立或不成立之訴，苟具備前開要件，
    即得謂有即受確認判決之法律上利益，縱其所求確認者為他
    人間之法律關係，亦非不得提起，最高法院42年度台上字第
    1031號判例著有明文。查被上訴人執上訴人所簽發之系爭本
    票聲請裁定准予強制執行，有台灣台北地方法院95年度票字
    第60455 號裁定1 件附於原審卷第6 頁足憑，惟被上訴人對
    於上訴人之系爭本票債權既不存在，上訴人在私法上之地位
    即有受侵害之危險，因此，上訴人提起本件確認之訴以除去
    此項危險，即屬有據。
六、從而，上訴人請求確認系爭本票債權不存在，為有理由，應
    予准許。原審為上訴人敗訴之判決，尚有未洽。上訴意旨指
    摘原判決不當，求予廢棄改判，為有理由。爰由本院予以廢
    棄改判，如主文第2項所示。
七、據上論結，本件上訴為有理由，依民事訴訟法第436條之1第
    3項、第450條、第78條、第463條，判決如主文。
中    華    民    國    98    年    4     月    29    日
                  民事第三庭    審判長法  官  朱耀平
                                      法  官  徐玉玲
                                      法  官  何君豪
以上正本證明與原本無異
上訴人如以適用法規顯有錯誤為理由不服本判決，應於本判決送
達後20日之不變期間，提出上訴狀（並應同時表明上訴理由，其
餘判決宣示後送達前提起上訴者，應於裁判送達後10日內補具之
）於本院，逕向最高法院提起上訴。（上訴狀及理由書狀均須按
他造人數附具繕本，且提起第三審上訴，須經本院許可，前許可
須以訴訟事件所涉及之法律見解原則上之重要性者為限）
中    華    民    國    98    年    4     月    29    日
                                      書記官  黃琴茜
附註：
民事訴訟法第436 條之2 第2 項適用同法第466 條之1 （第1 項
、第2 項）對於第二審判決上訴，上訴人應委任律師為訴訟代理
人。但上訴人或其他法定代理人具有律師資格者，不在此限。
上訴人之配偶、三親等內之血親，二親等內之姻親，或上訴人為
法人、中央或地方機關時，其所屬專任人員具有律師資格並經法
院認為適當者，亦得為第三審訴訟代理人。


司法院資訊處製作；財團法人民間司法改革基金會備份。
